【裁判字號】    99,易,859
【裁判日期】    990707
【裁判案由】    侵占
【裁判全文】
臺灣高雄地方法院刑事判決               99年度易字第859號
公  訴  人  臺灣高雄地方法院檢察署檢察官
被      告  丙○○
上列被告因侵占案件，經檢察官提起公訴（99年度偵字第2277號
），本院判決如下：
    主  文
丙○○犯侵占罪，累犯，處有期徒刑肆月，如易科罰金，以新臺
幣壹仟元折算壹日。
    事  實
一、丙○○前因偽造文書案件，經本院以96年度簡上字第36號判
    處有期徒刑4 月確定，甫於民國96年5 月15日易科罰金執行
    完畢，詎猶不知悔改。因其原所有門牌號碼為高雄縣燕巢鄉
    深水村湖內巷2 之13號之未保存登記建物（下稱系爭建物）
    、及系爭建物所座落之高雄縣燕巢鄉○○○段51、51-1、51
    -2、51-3等地號之土地，均業經本院以96年度執字第60733
    號清償債務事件公告拍賣而由丁○○拍定，經本院於98年6
    月12日發給權利移轉證書而取得上開不動產之所有權，並預
    計於99年1 月14日上午9 時30分進行點交，在此之前系爭建
    物仍經丙○○出租予百峰機械工業有限公司（下稱百峰公司
    ）而由丙○○實質上占有中，詎丙○○明知凡附著於系爭建
    物而無法分離、或非破壞系爭建物難以分離之全部設備均為
    前揭拍賣效力所及，竟意圖為自己不法之所有，基於侵占之
    犯意，趁系爭建物尚未點交之98年12月上旬間某日，僱用2
    至3 名不知情之成年工人，將系爭建物之大型鐵捲門1 面拆
    卸後侵占入己。嗣經丁○○報案後為警循線查獲，始悉上情
    。
二、案經丁○○訴由高雄縣政府警察局岡山分局報告臺灣高雄地
    方法院檢察署檢察官偵查起訴。
    理  由
壹、證據能力部分：
一、按被告以外之人於審判外之言詞或書面陳述，除法律有規定
    者外，不得作為證據，刑事訴訟法第159 條第1 項定有明文
    。查證人甲○○、丁○○於警詢或檢察事務官訊問時之陳述
    為傳聞證據，且其陳述與審判中陳述不符部分亦無較為可信
    之特別情況，即無同法第159 條之2 之適用餘地，亦無同法
    第159 條之3 所規定之情事，是依前揭法條意旨，自不具證
    據能力。惟被告以外之人於審判外之陳述，雖不得以之直接
    作為認定犯罪事實與否之證據，但非不得作為彈劾證據，用
    來爭執被告、證人之證明力（最高法院96年度臺上字第1497
    號判決意旨參照），附此敘明。
二、按被告以外之人於審判外之陳述，雖不符前4 條之規定，而
    經當事人於審判程序同意作為證據，法院審酌該言詞陳述或
    書面陳述作成時之情況，認為適當者，亦得為證據，刑事訴
    訟法第159 條之5 第1 項定有明文。查本案認定事實所引用
    之卷內其餘證據資料，除原已符同法第159 條之1 至第159
    條之4 規定、及法律另有規定等傳聞法則例外規定，而得作
    為證據外，並無證據證明係公務員違背法定程式所取得，而
    檢察官、被告丙○○於本院行準備程序時，均同意其作為本
    案證據之證據能力，且本院審酌前揭陳述作成時之情況，並
    無違法取證之瑕疵，亦認以之作為證據為適當，是本件有關
    被告以外之人於審判外之言詞或書面陳述等供述證據，依前
    揭法條意旨，自均得為證據。
貳、實體部分：
一、訊據被告固坦承確有於98年12月上旬僱工拆卸附著於系爭建
    物之鐵捲門1 面（院卷二第27頁），惟矢口否認有何侵占犯
    行，辯稱：伊不知道鐵捲門為拍賣效力所及云云。經查：
  (一)前揭犯罪事實，業經證人即百峰公司負責人甲○○於審理中
    證稱：百峰公司向被告承租系爭建物當作辦公室，98年12月
    間因系爭建物被拍賣，被告說要另外搭一個辦公室給百峰公
    司使用，伊有聽到要拆鐵捲門到新的辦公室用，當時被告派
    人拆鐵捲門時伊不在現場，但是伊公司員工有向被告表示不
    可以拆，鐵捲門拆下來後是裝在新辦公室，地點是在系爭建
    物的後面，該處地主也是被告等語（院卷二第20-21 頁），
    及證人丁○○於審理中證稱：伊大概在98年12月上旬發現鐵
    捲門被拆走，伊與被告在警局談時被告說拍賣範圍不包括鐵
    捲門，鐵捲門是他的，因為旁邊有另外興建2 間廠房，所以
    要拆過去那邊使用等語（院卷二第22頁），均屬明確，且有
    系爭建物照片10張（偵卷第18、35-42 頁）、土地所有權狀
    （偵卷第19、23-25 頁）、本院高96執春字第60733 號98年
    8 月3 日、98年12月17日執行命令、拍賣價金收據（偵卷第
    20-21 、54-55 、47頁）、高雄縣政府地方稅務局岡山分局
    岡稅分房字第0988512909號函（偵卷第49頁）等在卷可查，
    自已足堪認定。
  (二)被告雖以前揭情詞置辯，惟查，被告於警詢、偵查中先係供
    稱：伊認為該鐵捲門不是法院拍賣的範圍等語（偵卷第6 、
    33頁），於本院行準備程序時及審理期日之初則均改稱：伊
    沒有僱工去拆鐵捲門，是百峰公司去拆的；不知道鐵捲門被
    何人拆走等語（院卷一第20頁、院卷二第18頁），並提出本
    院98年9 月10日上午10時許至本件系爭建物現場之執行筆錄
    試圖作為其不在場證明（院卷一第16-17 頁），直至本院審
    理期日之末始又改以前詞置辯，是被告供詞反覆，是否足採
    本非無疑。又參以前揭本院高96執春字第60733 號98年8 月
    3 日執行命令之說明四中，已明確載有「附表所示不動產已
    屬買受人所有，凡附著於建物無法分離，或非破壞建物難以
    分離之全部設備，均為拍賣效力所及，債務人或使用人不得
    拆卸或毀壞…」等語（偵卷第20頁），且被告亦於警詢中自
    承該等文件有寄交其本人（偵卷第5 頁），自難想像被告竟
    有何誤認本件拍賣範圍之可能，是被告所辯，顯屬臨訟卸責
    之詞，不足採信。綜上，本件被告所為罪證明確，應予依法
    論科。
二、按房屋業經法院拍定由拍定人取得權利移轉證書時，拍定人
    即已取得房屋之所有權，然在尚未點交時，該房屋自仍在原
    所有權人實力所支配之下，此時若原所有權人將該屋之門窗
    拆除，其行為應構成刑法第335 條第1 項之普通侵占罪，臺
    灣高等法院暨所屬法院94年法律座談會刑事類提案第2 號可
    供參照。查本件被告行為時系爭建物尚未點交於證人丁○○
    ，而仍由被告將之出租予百峰公司，是被告於行為時對於系
    爭建物仍有實質上之占有地位，故核被告所為，係犯刑法第
    335 條第1 項之普通侵占罪，被告利用不知情之成年工人為
    本件犯行，為間接正犯。又被告有如上事實欄所述前科事實
    ，有臺灣高等法院被告前案紀錄表1 份在卷可查，其受有期
    徒刑執行完畢後，5 年以內故意再犯本件有期徒刑以上之罪
    ，為累犯，應依法加重其刑。爰審酌被告利用法院尚未點交
    法拍物件之際，逕自僱工將屬於拍賣範圍之財物拆卸據為他
    用，侵害拍定人之財產權益，所為實不足取，且被告犯罪後
    ，始終否認犯行，且數度翻異供詞，未見其表達悔悟之意，
    於犯罪後態度部分無從為其有利之考量，並慮及被告所侵占
    之鐵捲門體積甚大，財產價值不低，又其迄今均未與告訴人
    達成和解，賠償告訴人所生之損害等一切具體情狀，量處如
    主文所示之刑，並諭知如主文所示之易科罰金折算標準，以
    資懲儆。
據上論斷，應依刑事訴訟法第299 條第1 項前段，刑法第335 條
第1 項、第47條第1 項、第41條第1 項前段，刑法施行法第1 條
之1 ，判決如主文。
本案經檢察官乙○○到庭執行職務。
中    華    民    國    99    年    7     月    7     日
            刑事第九庭  審判長  法  官  鄭詠仁
                                法  官  王碧瑩
                                法  官  黃沛文
以上正本證明與原本無異。
如不服本判決應於收受送達後10日內向本院提出上訴書狀，並應
敘述具體理由；如未敘述上訴理由者，應於上訴期間屆滿後20日
內向本院補提理由書（均須按他造當事人之人數附繕本）「切勿
逕送上級法院」。
中    華    民    國    99    年    7     月    8     日
                                書記官  鄧思辰
附錄本判決論罪法條：
中華民國刑法第335條
（普通侵占罪）
意圖為自己或第三人不法之所有，而侵占自己持有他人之物者，
處5 年以下有期徒刑、拘役或科或併科1 千元以下罰金。
前項之未遂犯罰之。

司法院資訊處製作；財團法人民間司法改革基金會備份。
